【裁判字號】    99,交聲,12
【裁判日期】    990113
【裁判案由】    違反道路交通管理處罰條例聲明異議
【裁判全文】
臺灣花蓮地方法院交通事件裁定          99年度交聲字第12號
原處分機關  交通部公路總局臺北區監理所花蓮監理站
異  議  人
即受處分人  甲○○
上列異議人即受處分人因違反道路交通管理處罰條例案件，對於
交通部公路總局臺北區監理所花蓮監理站民國99年1月5日花監違
字第裁44-P00000000號裁決聲明異議（原舉發案號：花警交字第
P00000000 號舉發違反道路交通管理事件通知單），本院裁定如
下：
    主  文
原處分有關處罰鍰新臺幣肆萬玖仟伍佰元部分撤銷。
上開撤銷部分，不罰。
其餘異議均駁回。
    理  由
一、原處分意旨略以：異議人即受處分人黃憲輝於民國98年11月
    30日晚上9時57分許，駕駛車牌號碼N2─032號營業小客車，
    行經花蓮縣吉安鄉○○路○段與建國路1段路口，因酒後駕車
    經警攔停，施以酒精濃度測試達1.09mg/L，為花蓮縣警察局
    吉安分局於98年11月13日填製花警交字第P00000000 號舉發
    違反道路交通管理事件通知單舉發。原處分機關依道路交通
    管理處罰條例第35條第1項第1款、第24條第1項第2款之規定
    ，裁處異議人新臺幣（下同）49,500元整，吊扣駕駛執照12
    個月，施以道安講習等語。
二、聲明異議意旨略以：異議人即受處分人已因同一酒後駕車之
    違規行為，經警方以涉嫌公共危險罪嫌移送，由臺灣花蓮地
    方法院檢察署檢察官為緩起訴處分，命異議人應自收受檢察
    官執行緩起訴處分命令通知書之日起，於1 月內向財團法人
    基督教芥菜種會附設花蓮縣私立少年之家支付55,000元之處
    分金，異議人已於99年1月5日繳款，詎原處分機關竟仍裁處
    異議人罰緩，並吊扣駕駛執照、施以道安講習之處分，有違
    行政罰法第26條第1 項所規定之「一事不二罰」原則，爰為
    此聲明異議，請求撤銷原處分云云。
三、按汽車駕駛人飲用酒類或其他類似物後其吐氣所含酒精濃度
    超過每公升0.25毫克或血液中酒精濃度超過百分之0.05以上
    者，不得駕車，道路交通安全規則第114條第2款定有明文；
    次按汽車駕駛人，駕駛汽車經測試檢定有酒精濃度超過規定
    標準者，處15,000元以上60,000元以下罰鍰，並當場移置保
    管其車輛及吊扣其駕駛執照1 年，並應接受道路交通安全講
    習，道路交通管理處罰條例第35條第1項第1 款、第24條第1
    項第2款亦定有明文。
四、經查：
（一）本件異議人上開服用酒類，不能安全駕駛動力交通工具而
      駕駛之行為，業於98年11月30日，經臺灣花蓮地方法院檢
      察署檢察官以98年度偵字第5415號為緩起訴處分，緩起訴
      期間為1 年，並應於收受檢察官執行緩起訴處分命令通知
      書之日起，於1 月內向財團法人基督教芥菜種會附設花蓮
      縣私立少年之家支付55,000元之處分金，而異議人業於99
      年1月5日如數支付，此有上開緩起訴處分書、臺灣高等法
      院被告前案紀錄表、領據收據各1份在卷可稽。
（二）按道路交通管理處罰條例所規定之罰則本質上係屬行政罰
      ，此由該條例中就交通違規行為所定法律效果包括罰鍰、
      記點、吊扣證照等行政罰觀之甚明（參照行政罰法第1 條
      、第2條將罰鍰、吊扣證照處分均定為行政罰)，是違反道
      路交通管理處罰條例之裁罰事件，自有行政罰法之適用，
      合先敘明。而按一行為同時觸犯刑事法律及違反行政法上
      義務規定者，依刑事法律處罰之，但其行為應處以其他種
      類行政罰或得沒入之物而未經法院宣告沒收者，亦得裁處
      之，行政罰法第26條第1 項定有明文，考其立法目的，無
      非以一行為同時觸犯刑事法律及違反行政法上義務規定時
      ，由於刑罰與行政罰同屬不法行為之制裁，而刑罰之懲罰
      作用較強，故性質上同種類之處罰，僅依刑事法律處罰即
      足資警惕，並無再處以行政罰之必要，惟若有應處以其他
      種類行政罰或得沒入之物未經法院宣告沒收者，為貫徹行
      政罰之目的，仍得裁罰之。而查刑事訴訟法第253條之1所
      指之緩起訴處分，其內容、要件與依刑事訴訟法第252 條
      所為之不起訴處分迥不相同，絕對不起訴處分之情形，包
      括行為不罰、犯罪嫌疑不足等，本不構成刑事犯罪，而不
      可能課以附條件之負擔。而緩起訴處分為介於起訴、與微
      罪職權不起訴間之緩衝設計，本質上係構成刑事犯罪，且
      檢察官為緩起訴處分時，依刑事訴訟法第253條之2第1 項
      規定，得對被告所為之指示及課予之負擔，此係基於刑事
      法律之處罰，對被告而言，仍有財產減少及自由受限之影
      響，在性質上具有實質制裁之效果，是緩起訴之被告依檢
      察官緩起訴處分命令，向國庫或公益團體支付款項者，乃
      係履行檢察官緩起訴處分之命令，在性質上當屬處分金，
      而與刑罰之罰金無異；另一方面，行政罰法第26條第2 項
      僅明定：「前項行為，如經不起訴處分或為無罪、免訴、
      不受理、不付審理之裁判確定者，得依違反行政義務規定
      裁處之。」，並不包括緩起訴處分在內，而查行政罰法第
      26條係於94年2月5日公布施行，至於刑事訴訟法緩起訴之
      規定，早於91年間即公布施行，顯見行政罰法立法當時，
      已可權衡是否將緩起訴處分納入該條第2 項加以規範，則
      依「明示其一，排除其他」之法理，自不得將緩起訴處分
      等同不起訴處分，而認得再依違反行政義務規定裁處。從
      而，違反道路交通管理處罰條例之受處分人，如就同一行
      為已依檢察官之緩起訴處分命令，向國庫或公益團體支付
      款項，即已履行檢察官為緩起訴處分命令所課予之負擔，
      行政機關應不得就同一行為，再為與刑罰相類之罰鍰處分
      。至吊扣駕駛執照12個月及施以道安講習部份，乃裁罰性
      之不利處分，為維護交通安全，促使駕駛人於飲酒後能知
      所警惕，有教導駕駛人了解交通規則並加強其遵循之必要
      ，依行政罰法第26條第1 項但書之規定，仍得裁處之，原
      處分機關就此部分為裁罰，並無違誤。
五、綜上所述，原處分機關依道路交通管理處罰條例第35 條第1
    項第1款規定，裁處吊扣異議人駕駛執照12 個月及施以道安
    講習之其他種類行政裁罰部分，於法並無不合，異議人此部
    分之異議，為無理由，應予駁回。然原處分裁處異議人罰鍰
    49,500元之行政裁罰部分，則有未洽，異議人此部分之異議
    ，為有理由，自應由本院撤銷該部分之原處分，並另就該部
    分為不罰之諭知。
六、據上論斷，應依道路交通案件處理辦法第19條、第20條前段
    ，裁定如主文。
中    華    民    國    99    年    1     月    13    日
                  交通法庭      法  官  湯國杰
上列正本證明與原本無異。
如對本裁定不服，應於送達後5 日內，向本院提出抗告狀（應抄
附繕本）。
中    華    民    國    99    年    1     月    18    日
                                書記官

司法院資訊處製作；財團法人民間司法改革基金會備份。
